【裁判字號】    96,交上訴,222
【裁判日期】    970219
【裁判案由】    過失致死
【裁判全文】
台灣高等法院刑事判決               96年度交上訴字第222號
上  訴  人  台灣士林地方法院檢察署檢察官
被      告  甲○○
上列上訴人因被告業務過失致人於死案件，不服台灣士林地方法
院九十六年交訴字第四八號，中華民國九十六年十月二十六日第
一審判決（起訴案號：台灣士林地方法院檢察署九十六年度偵字
第二四九三號），提起上訴，本院判決如下：
    主  文
上訴駁回。
    事實及理由
一、本案經本院審理結果，認原判決以被告甲○○犯刑法第二百
    七十六條第二項之業務過失致人於死罪，其駕車行經行人穿
    越道不依規定讓行人優先通行，因而致被害人鄭楊彩惠死亡
    ，應依道路交通管理處罰條例第八十六條第一項規定加重其
    刑，被告於肇事後自首而接受裁判，併依刑法第六十二條前
    段減輕其刑，乃酌情量處其有期徒刑一年；又以被告犯罪時
    間在民國九十六年四月二十四日以前，且合於中華民國九十
    六年罪犯減刑條例所定減刑條件，爰依該條例第二條第一項
    第三款之規定，減為有期徒刑六月，併依刑法第四十一條第
    一項規定，諭知如易科罰金，以新台幣一千元折算一日。核
    其認事用法及量刑均無不當，應予維持，並引用原判決（如
    附件）記載之事實、證據及理由。
二、檢察官循告訴人乙○○之請求上訴意旨略以：
  (一)刑法第六十二條前段規定：對於未發覺之罪自首而受裁判者
    ，得減輕其刑。是被告雖符合自首之要件，法院仍應衡量其
    自首之情狀，而予以裁量是否減輕其刑。經查被告雖於肇事
    後，未被有偵查權之公務員或機關發覺其為犯嫌前，留在事
    故現場報警後，等待警車前來，即向警員自承犯行，接受裁
    判，業經被告供明，並有卷附台北市○○○○○道路交通事
    故肇事人自首情形紀錄表一份可參，其應符合對於未發覺之
    罪自首而接受裁判之情。然車禍肇事者，是否僅依其留滯現
    場並承認肇事，即適用該自首減刑之規定？實有疑義。按車
    禍肇事者留滯現場本屬其法律所規定之義務，此亦為刑法第
    一百八十五條之四之立法理由所在。若被告僅依其義務留滯
    於現場而無其他積極行為（如救助傷患等行為），即可獲得
    減輕其刑之寬典，實對於被害人有失公平正義原則，且不合
    新刑法修正自首得減輕其刑之目的。蓋自首得減刑之規範目
    的，無非在於因被告自首，應可認定其犯後態度尚佳，及基
    於刑事案件偵辦之經濟（被告自首，則刑事案件之偵辦人員
    ，無需再多費工夫展開偵查，而將節省之勞費利歸於被告）
    。被告於本件車禍發生後，除單純地留滯並承認肇事外，並
    無其他相較於其他車禍事件處理之作為，是依前所述，被告
    僅係遵守法律所賦予其之義務，其留滯於肇事現場並無法認
    定其符合犯後態度尚佳，且有達到刑事案件偵辦之經濟等自
    首規定之立法目的。從而原審僅因被告於肇事後留滯現場，
    即依刑法第六十二條前段規定減輕被告之刑，似有違該條規
    定之規範目的。
  (二)被告自案發後，迄未為任何賠償或慰問，足見其毫無悔意，
    原審僅量處有期徒刑一年，實有過輕之嫌云云。
三、惟按關於刑之量定，係實體法上賦予法院得為自由裁量之事
    項，倘其未有逾越法律所規定之範圍，或濫用其權限，即不
    得任意指摘為違法。經查：
  (一)刑法第六十二條前段關於自首減刑之規定，本為使犯罪事實
    易於發覺及獎勵犯人知所悔悟而設。現行刑法第六十二條前
    段之將自首由原定之必減其刑改為得減其刑，係以必減主義
    ，難以因應各種不同動機之自首案例，故改採得減主義，委
    由裁判者視具體情況決定減輕其刑與否；其主要目的在避免
    過失犯罪之行為人徒為自己得獲減刑判決，急往自首，而坐
    令損害之擴大。查被告已符上開自首之要件，業據原判決敘
    明其認定之理由及所憑之依據，檢察官上訴意旨對此亦不爭
    執。再查被害人因本件車禍造成創傷性顱內出血，終因顱內
    出血嚴重不治死亡，有彼當日送醫經醫院發出之病危通知及
    相驗屍體證明書等在卷可按；而被告於肇事之初即留在現場
    並等候員警前來處理，並無置被害人於不顧，造成被害人損
    害擴大之情事，原判決援引刑法第六十二條前段酌減其刑，
    尚無適用法律不當之違誤。
  (二)原判決已敘明審酌被告之過失情節重大、被害人並無過失及
    被告犯罪後尚未與告訴人和解賠償損害等刑法第五十七條所
    定科刑輕重應審酌事項而為量刑之理由。且查刑法第二百七
    十六條第二項之最重法定本刑為五年有期徒刑，經依道路交
    通管理處罰條例第八十六條第一項規定加重其刑，再依刑法
    第六十二條前段減輕其刑，其得宣告之最重本刑為三年九月
    有期徒刑，原審量處被告有期徒刑一年（減刑為六月），並
    無違誤或顯然失輕之情形。從而，檢察官之上訴指摘原審之
    量刑不當，為無理由，應予駁回。
據上論斷，應依刑事訴訟法第三百六十八條、第三百七十三條，
判決如主文。
本案經檢察官羅松芳到庭執行職務。
中    華    民    國    九十七  年    二  月   十九  日
                  刑事第二十庭  審判長法  官  楊貴雄
                                      法  官  鄧振球
                                      法  官  林立華
以上正本證明與原本無異。
如不服本判決，應於收受送達後十日內向本院提出上訴書狀，其
未敘述上訴之理由者並得於提起上訴後十日內向本院補提理由書
（均須按他造當事人之人數附繕本）。
                                      書記官   廖月女
中    華    民    國    97    年    2     月    20    日
附錄：本案論罪科刑法條全文
刑法第276條第2項
從事業務之人，因業務上之過失犯前項之罪者，處5年以下有期
徒刑或拘役，得併科3千元以下罰金。


司法院資訊處製作；財團法人民間司法改革基金會備份。
